臺灣臺南地方法院民事判決　　　　　　　 96年度訴字第221號
原　　　　告　華南商業銀行股份有限公司
法 定代理 人　甲○○
訴 訟代理 人　丁○○
被　　　　告　大吉旺股份有限公司
兼法定代理人　丙○○
被　　　　告　乙○○○
上列當事人間請求清償借款事件， 經本院於民國96年3月14日言
詞辯論終結，判決如下：
    主      文
被告應連帶給付原告新臺幣參仟貳佰零玖萬貳仟肆佰柒拾壹元，
及如附表求償明細欄各項墊款金額所示之利息及違約金。
訴訟費用新臺幣貳拾玖萬肆仟肆佰捌拾元由被告連帶負擔。
本判決於原告以新臺幣肆壹仟零柒拾萬元或同額之公債為被告供
擔保後，得假執行。
    事實及理由
壹、程序方面：
    本件被告大吉旺股份有限公司、丙○○、乙○○○經合法通
    知，未於言詞辯論期日到場， 核無民事訴訟法第386條所列
    各款情形，爰依原告之聲請，由其一造辯論而為判決。
貳、實體方面：
一、本件原告起訴主張：被告大吉旺股份有限公司為週轉資金之
    需，於民國95年7月17日， 邀同被告丙○○、乙○○○為連
    帶保證人，與原告約定於授信總額度新臺幣（下同）80,000
    ,000 元範圍內為授信往來， 且願共同遵守授信約定書各條
    款之約定。嗣被告大吉旺股份有限公司依授信約定書「委任
    開發遠期信用狀條款」，各於如附表所示日期，先後委請原
    告開發5筆國內180天期國內買方付息之遠期信用狀， 5筆金
    額共計43,255,293元（開狀日、墊款日、到期日、開狀金額
    、墊款金額，詳如附表所示），雙方約定於原告墊付信用狀
    款項後，按原告貨幣市場90天期均價利率加碼週年利率百分
    之1.125按月計付利息，嗣後於貸放日後每滿3個月之相對日
    機動調整利率，被告大吉旺股份有限公司喪失期限利益，全
    部債務視為到期之利率，經調整後分別為週年利率百分之2.
    986、2.994、2.992、2.988、2.972， 並於各匯票到期日清
    償原告全部墊款之本金，雙方並約定如有任何一宗債務不依
    約付息或使用票據，有存款不足退票情事時，經原告通知或
    催告後，即喪失期限利益，全部債務視為到期，且如遲延還
    本付息時，除須按約定利率計付遲延利息外， 其逾期在6個
    月以內者，按上開利率之百分之10加計違約金； 逾期超過6
    個月者，則按上開利率之百分之20加計違約金。詎被告大吉
    旺股份有限公司就前揭墊款，均僅繳付利息至96年1月3日，
    即不依約繳息，且有使用票據，存款不足退票情事，迭經催
    討均置之不理，依約已喪失期限利益，全部債務視為到期，
    現尚積欠原告 32,092,471元及如主文第1項所示之利息與違
    約金未清償，而被告丙○○、乙○○○為被告大吉旺股份有
    限公司之連帶保證人，依法應負連帶給付責任，爰依消費借
    貸及連帶保證之法律關係，提起本件訴訟等語。並聲明：如
    主文第1項所示，並陳明願供擔保請准宣告假執行。
二、被告大吉旺股份有限公司、丙○○、乙○○○均未於言詞辯
    論期日到場，亦未提出書狀作何聲明或陳述。
三、得心證之理由：
（一）本件原告起訴主張之前揭事實，業據其提出華南商業銀行
      授信約定書1份、開發國內不可撤銷信用狀申請書5份、匯
      票5紙、華南商業銀行放款戶帳號資料查詢申請單1紙、短
      期放款貸款本息攤還表5紙、 華南商業銀行授信戶或保證
      人於本行有存款不足退票明細表 1紙及華南銀行新臺幣放
      款利率資料5紙為證（見本院卷第7頁至第35頁），核屬相
      符。又被告大吉旺股份有限公司、丙○○、乙○○○已於
      相當時期受合法之通知，而於言詞辯論期日不到場，亦未
      提出任何書狀或證據資料爭執，自堪信原告之主張為真實
      。
（二）按借用人應於約定期限內，返還與借用物種類、品質、數
      量相同之物；遲延之債務，以支付金錢為標的者，債權人
      得請求依法定利率計算遲延利息，但約定利率較高者，仍
      從其約定利率；當事人得約定債務人於債務不履行時，應
      支付違約金， 民法第478條、第233條第1項、第250條第1
      項分別定有明文。次按稱保證者，謂當事人約定，一方於
      他方之債務人不履行債務時，由其代負履行責任之契約；
      保證債務，除契約另有訂定外，包含主債務之利息、違約
      金、損害賠償及其他從屬於主債務之負擔；連帶債務之債
      權人，得對於債務人中之一人或數人或其全體，同時或先
      後請求全部或一部之給付，連帶債務未全部履行前，全體
      債務人仍負連帶責任， 民法第739條、第740條、第273條
      分別定有明文。再按保證債務之所謂連帶，係指保證人與
      主債務人負同一債務，對於債權人各負全部給付之責任者
      而言，此就民法第272條第1項規定連帶債務之文義參照觀
      之甚明。 故連帶保證與普通保證不同，縱使無民法第746
      條所揭之情形， 亦不得主張同法第745條關於先訴抗辯之
      權利（最高法院45年台上字第1426號判例、88年度台上字
      第1815號判決意旨參照）。查本件原告主張被告大吉旺股
      份有限公司邀同被告丙○○、乙○○○為連帶保證人向其
      申請開發遠期信用狀墊款，到期未依約清償一節，業如前
      述，揆諸前揭說明，原告依法自得向被告連帶請求積欠之
      墊款、利息及違約金。
四、從而，原告依消費借貸及連帶保證之法律關係，請求被告連
    帶給付墊款32,092,471元， 及如主文第1項所示之利息與違
    約金，為有理由，應予准許。
五、原告陳明願供擔保，聲請宣告假執行，核無不合，爰酌定相
    當擔保金額或同額之擔保品，准許之，並依民事訴訟法87條
    第1項確定訴訟費用額 （即裁判費294,480元）如主文第2項
    所示。
六、據上論結，本件原告之訴為有理由， 依民事訴訟法第385條
    第1項前段、 第85條第2項、第87條第1項、第390條第2項，
    判決如主文。
中　　華　　民　　國　　96　　年　 　3　　月　　21　　日
                        民事第一庭　　法　官  陳金虎
以上為正本係照原本作成。
如對本判決上訴，須於判決送達後20日內向本院提出上訴狀（須
附繕本）。
中　　華　　民　　國　　96　　年　　3 　　月　　22　　日
                                  　　書記官  謝文心
附表（單位：新臺幣）：
┌────────┬─────┬─────┬──────┬─────┬─────┬─────┐
│　　　編號      │   1.     │   2.     │    3.      │    4.    │    5.    │合      計│
├─┬──────┼─────┼─────┼──────┼─────┼─────┼─────┤
│　│開狀日      │95.08.04  │95.09.25  │ 95.09.19   │95.10.27  │95.09.27  │          │
│原├──────┼─────┼─────┼──────┼─────┼─────┼─────┤
│　│墊款日      │95.09.20  │95.09.26  │ 95.10.23   │95.10.30  │95.10.31  │          │
│墊├──────┼─────┼─────┼──────┼─────┼─────┼─────┤
│　│到期日      │96.03.19  │96.03.23  │ 96.04.21   │96.04.27  │96.04.29  │          │
│款├──────┼─────┼─────┼──────┼─────┼─────┼─────┤
│　│開狀金額    │6,258,000 │21,800,000│ 1,527,750  │10,661,293│3,008,250 │43,255,293│
│明│（元）      │          │          │            │          │          │          │
│  ├──────┼─────┼─────┼──────┼─────┼─────┼─────┤
│細│墊款金額    │6,258,000 │11,240,000│ 1,527,750  │10,661,293│2,405,428 │32,092,471│
│  │（元）      │          │          │            │          │          │          │
├─┼──────┼─────┼─────┼──────┼─────┼─────┼─────┤
│　│墊款金額    │6,258,000 │11,240,000│ 1,527,750  │10,661,293│2,405,428 │32,092,471│
│求│（元）      │          │          │            │          │          │          │
│  ├──────┼─────┼─────┼──────┼─────┼─────┼─────┤
│　│利        率│ 2.986%   │ 2.994%   │ 2.992%     │ 2.988%   │ 2.972%   │          │
│償├──────┼─────┼─────┼──────┼─────┼─────┼─────┤
│　│利息起算日  │96.01.04  │96.01.04  │96.01.04    │96.01.04  │96.01.04  │          │
│　├──────┼─────┼─────┼──────┼─────┼─────┼─────┤
│明│違約金起算日│96.02.05  │96.02.05  │96.02.05    │96.02.05  │96.02.05  │          │
│  ├──────┼─────┴─────┴──────┴─────┴─────┴─────┤
│  │利        息│自利息起算日起至清償日止，按上開利率計算。                              │
│細├──────┼────────────────────────────────────┤
│　│違   約   金│自上開違約金起算日起至清償日止，逾期在6個月以內部份， 按上開利率百分之10│
│　│　          │，超過6個月部分， 按上開利率百分之20計付違約金。                        │
└─┴──────┴────────────────────────────────────┘
